臺灣嘉義地方法院交通事件裁定　　　　　96年度交聲字第58號
原處分機關　交通部公路總局臺中區監理所
異　議　人　甲○○
（即受處分人）
上列受處分人因違反道路交通管理處罰條例案件，對於交通部公
路總局臺中區監理所於民國96年1月24日所為之處分（原處分案
號：中監違字第裁60-AEU347865號）聲明異議，本院裁定如下：
      主  文
原處分撤銷。
甲○○汽車駕駛人，行經有燈光號誌管制之交岔路口闖紅燈，處
罰鍰新台幣貳仟柒佰元，併記違規點數點。
      理  由
一、(1)按汽車駕駛人，行經有燈光號誌管制之交岔路口闖紅燈者
    ，處新臺幣1,800元以上5,400元以下罰鍰：汽車駕駛人有第
    53條情形者，除依原條款處罰鍰外，並予記違規點數3點；
    道路交通管理處罰條例第53條第1項、第63條第1項第3款分
    別定有明文。(2)又按駕駛人駕駛汽車，應遵守道路交通標誌
    、標線、號誌之指示；汽車行駛至交岔路口，其行進、轉彎
    ，應遵守燈光號誌之指示，道路交通安全規則第90條、第10
    2條第1項第1款亦分別有規定。(3)另按行車管制號誌之「圓
    形紅燈」，其顯示之意義為：車輛面對圓形紅燈表示禁止通
    行，不得超越停止線或進入路口，及車輛面對與圓形紅燈同
    亮之箭頭綠燈時，得依箭頭綠燈之指示行進，道路交通標誌
    標線號誌設置規則第206條著有規定。
二、原處分意旨略以：異議人即受處分人（下稱異議人）甲○○
    於民國（下同）95年8月16日晚上7時許，駕駛車牌號碼R9-5
    935號自用小客車，途經台北市○○街與杭州南路交岔口時
    ，闖越紅燈違規左轉（金華路左轉杭州南路），經台北市警
    察局中正第二分局南昌派出所警員在杭州南路予以攔停，當
    場以北市警交字第AEU347865舉發違反道路交通管理事件通
    知單，舉發「紅燈左轉（金華左轉杭州）」之違規，異議人
    於應到案期限內陳述不服，嗣原處分機關即交通部公路總局
    台中區監理所（下稱原處分機關）函請舉發單位查明後，仍
    認異議人有前開違規行為，乃於95年9月26日，以中監自字
    第0950112101號函覆異議人於該函發文次日起20日內繳納罰
    款新台幣2,700元整，俾利結案，惟異議人遲未結案，罰鍰
    已累計至新台幣5,400元整，異議人仍不服，原處分機關遂
    於96年1月24日，依道路交通管理處罰條例第53條第1項、第
    63條第1項及依違反道路交通管理事件統一裁罰基準及處理
    細則規定，以中監違字第裁60-AEU347865號裁決書，裁處異
    議人罰鍰新臺幣5,400元，併記違規點數3點等語。
三、聲明異議意旨略以：我駕車行經上開路口時，因正逢黃燈轉
    紅燈，在擔心緊急煞車後方來車會撞上，故一邊打方向燈，
    一邊逐步煞車，惟已過停車線，在考量已越線違規，加上不
    可能倒車情況下，已減速下順著杭州南路單行道方向左轉，
    是考量安全等因素所作的決定，實非得已。我的違規事實為
    紅燈左轉，並無闖紅燈過杭州南路，原本交通警察亦認定違
    反的是道路交通管理處罰條例第53條第2項；又我向原舉發
    單位申述，原舉發單位只是依例行程序處理，未針對問題查
    核求證，有損本人之救濟權益。在我收受向原舉發單位申訴
    之回函後，再次向原處分機關異議，惟該所表示未收受本人
    之再申訴書，故再次依一般程序將罰鍰提高一倍為5,400 元
    ，令本人頓感錯愕，並遭受2次傷害，爰聲明異議，請求撤
    銷處罰云云。
四、經查：本件舉發員警於95年8月16日晚間7時擔服巡邏勤務，
    由南往北行經上開杭州南路之上開路口，而杭州南路號誌係
    綠燈，看見金華街駛來之異議人上開自小客車，跨越雙黃線
    ，繞過前方停等紅燈之車輛，闖紅燈左轉至杭州南路，員警
    開啟警示燈後，將該違規車輛攔下，告知理由及違規事項，
    掣單舉發，員警告知異議人如果員警駕駛之巡邏車左轉將對
    撞發生車禍，異議人亦當場表示的確相當危險，當掣單告發
    時，異議人求情因趕時間接太太下班，希望能予舉發其他罰
    款較輕之違規項目，員警表示將依其違規事實舉發，因異議
    人未帶汽車駕駛執照，需待時間查證，異議人見員警立場堅
    定，即不斷在旁催促及爭辯闖紅燈左轉與紅燈右轉是一樣的
    ，要員警以紅燈右轉告發，員警解釋其差異及危險，並告知
    紅燈左轉即闖紅燈，舉發通知單上關於「舉發違反法條」之
    訂正，係因95年7月1日道路交通管理處罰條例新增而筆誤，
    絕非為道路交通管理處罰條例第53條2項紅燈右轉之違規認
    定，員警於掣單後現場交由異議人簽收等情，有台北市政府
    警察局中正第二分局96年3月29日北市警中正二交字第09630
    357600號函所附員警楊其琨之報告及員警工作登記簿影本在
    卷可憑，衡情，舉發員警與異議人並不認識，彼此亦無仇恨
    ，應不會甘冒誣指之風險而為不實之舉發，且異議人所稱其
    因係擔心緊急煞車遭後方來車撞上，故而減速順著杭州南路
    單行道方向左轉云云，既乏證據可認為真，復與應由後方車
    輛注意與前方車輛保持安全距離之常情不合，故認異議人所
    為辯解，無足採信。因此，本件異議人違規當時，係駕駛自
    用小客車，行經有燈光號誌管制之交岔路口，闖越紅燈而左
    轉，足堪認定。
五、綜上，本件異議人上開闖越紅燈左轉之違規行為，事證明確
    ，異議人所辯並無理由。異議人執上開事由指摘原處分不當
    ，求予撤銷，固非可採，惟異議人既已於應到案期限內提出
    陳述（見原處分機關移送書事實欄二所載），則原處分機關
    函請舉發單位查明後，縱仍認異議人有該等違規行為，應依
    違反道路交通管理事件統一裁罰標準表「期限內繳納或到案
    聽候裁決者」之規定裁罰，不得認為異議人於原處分機關調
    查函覆後，遲未結案，而累進罰款，原處分機關誤將法律所
    未規定之不利益加諸異議人，容有未洽；原處分既有上開違
    誤，應由本院將原處分撤銷，依據道路交通管理處罰條例第
    53條第1項、第63條第1項第3款及違反道路交通管理事件統
    一裁罰標準表之規定，改為裁處異議人罰鍰2, 700元，並記
    違規點數3點，以資適法。
六、據上論斷，應依道路交通管理處罰條例第87條第2項、道路
    交通案件處理辦法第20條，裁定如主文。
中　　華　　民　　國　　96　　年　　4 　　月　　20　　日
                     交通法庭  法　官　盧  鳳  田
上列正本證明與原本無異。
如不服本裁定，應於裁定送達後5日內向本院提出抗告狀（應附
繕本）。
中　　華　　民　　國　　96　　年　　4 　　月　　20　　日
                         　　  書記官　楊  國  色
